臺灣臺中地方法院民事判決
110年度婚字第604號
原      告  乙○○  
訴訟代理人  楊哲瑋律師
複代理人    翁晨貿律師
被      告  甲○○○（TRAN THI YEN LINH）



上列當事人間請求離婚事件，本院於民國111年6月16日言詞辯論
終結，判決如下：
    主      文
一、准原告與被告離婚。
二、訴訟費用由被告負擔。
    理    由
壹、程序方面：
　　被告經合法通知，未於言詞辯論期日到場，核無民事訴訟法
    第386條所列各款情形，依家事事件法第51條準用民事訴訟
    法第385條第1項前段規定，爰依原告之聲請，由其一造辯論
    而為判決。
貳、實體方面：
一、原告主張：兩造於越南因工作相識交往，嗣原告向被告求婚
    ，而原告於婚禮舉辦前與被告商量，若舉辦婚宴將花用原告
    之大部分積蓄，被告仍執意舉辦婚禮，兩造遂於越南舉辦婚
    禮及登記結婚，嗣於民國108年11月26日完成我國之結婚登
    記。其後，被告於109年1月6日取得臺灣居留證，計畫長期
    留在臺灣，雙方並約定以原告位於臺中市豐原區之住所為共
    同住所。然被告取得居留證未久，即向原告表示欲返回越南
    過年省親，年節過後即行返臺，惟被告之返臺日期一再延後
    ，顯無意與原告履行同居義務，甚且，兩造吵架時，被告即
    以其於越南業已錄取工作為由，拒絕返臺。不僅如此，被告
    明知原告負擔婚禮全部開銷，非但未主動分擔家計，竟多次
    要求原告為被告購買衣物、鞋子、手機，原告雖有經濟壓力
    ，仍勉力配合，並叮囑被告勿為無意義之開銷，然被告惡習
    難改，揮霍無度。兩造時常為金錢觀念爭執，被告更在電話
    中直言其已在越南當地與男子調情、互相表白，原告實已難
    忍。綜上，原告自兩造結婚以來，努力維繫婚姻，多次嘗試
    與被告溝通金錢觀，往往遭被告指責，以吵架做收，從未見
    被告相互分擔之積極作為，堪認兩造已無互相信賴扶持之心
    。原告明確表明不願與被告共同生活，被告亦表示同意接受
    ，故難認兩造有復合之可能。又兩造爭執之責任歸屬，經比
    較衡量雙方之有責程度，難認原告可責程度高於被告，爰依
    民法第1052條第1項第5款、第2項之規定請求判准兩造離婚
    等語。並聲明：如主文所示。
二、被告未於言詞辯論期日到場，亦未提出任何書狀，作何聲明
    或陳述。
三、得心證之理由：
㈠、按離婚及其效力，依協議時或起訴時夫妻共同之本國法；無
    共同之本國法時，依共同之住所地法；無共同之住所地法時
    ，依與夫妻婚姻關係最切地之法律，涉外民事法律適用法第
    50條定有明文。本件原告為我國人民，被告則為越南籍人士
    ，有原告之戶籍謄本、結婚證書暨中文譯本、被告護照影本
    暨中文譯本在卷可證，是兩造並無共同之本國法，而被告婚
    後在臺與原告共同生活，有戶籍謄本、被告之居留證影本、
    入出境資訊連結作業查詢結果為證，是本件離婚及其效力之
    準據法應適用我國法律，合先敘明。
㈡、次按民法第1052條第2項所稱「有前項以外之重大事由，難以
    維持婚姻者」，乃抽象的、概括的離婚事由，係民法親屬編
    於74年修正時，為因應實際需要，參酌各國立法例，導入破
    綻主義思想所增設。但其事由應由夫妻之一方負責者，僅他
    方得請求離婚，是其所採者為消極破綻主義精神，而非積極
    破綻主義。關於是否為難以維持婚姻之重大事由，其判斷標
    準為婚姻是否已生破綻而無回復之希望。而婚姻是否已生破
    綻而無回復之希望，則應依客觀的標準，即難以維持婚姻之
    事實，是否已達於倘處於同一境況，任何人均將喪失維持婚
    姻意欲之程度而定。至於同條但書所規定「難以維持婚姻之
    重大事由應由夫妻之一方負責者，僅他方得請求離婚」，乃
    因如肯定有責配偶之離婚請求，無異承認恣意離婚，破壞婚
    姻秩序，且有背於道義，尤其違反自己清白（clean hands
    ）之法理，有欠公允，同時亦與國民之法感情及倫理觀念不
    合，因而採消極破綻主義。然若夫妻雙方均為有責時，則應
    衡量比較雙方之有責程度，而許責任較輕之一方向應負主要
    責任之他方請求離婚，若雙方有責程度相同，則應許雙方均
    得請求離婚，以符合公平（最高法院94年度台上字第2059號
    、106年度台上字第1696號民事判決參照）。
㈢、經查，兩造於108年7月9日在越南結婚，嗣於108年11月26日
    在臺辦妥結婚登記，婚後被告於109年1月5日來臺與原告共
    同生活，而被告於109年1月11日出境後，即未再來臺，現兩
    造婚姻關係仍存續中之事實，業據原告提出戶籍謄本、結婚
    證書暨中文譯本、被告之護照影本暨中文譯本、被告之居留
    證影本、入出國日期證明書為證，並有入出境資訊連結作業
    查詢結果在卷可稽，是此節首堪認定。又原告主張被告婚前
    即知悉原告之經濟狀況，然被告於婚後未共同負擔家計，更
    時常要求原告為被告購買物品，兩造屢為金錢觀念爭執，嗣
    被告於109年1月11日自臺灣出境後，遲未返臺，經原告表明
    不願與被告共同生活，被告亦表示接受等情，此有兩造之通
    訊軟體對話擷圖暨譯文在卷可參，再佐以被告已於相當時期
    受合法之通知而未於言詞辯論期日到場，亦未為任何爭執，
    是依上開證據所示，堪認原告之主張為真。經參酌上情，足
    徵兩造婚姻破綻之發生，主要係因兩造婚後對於金錢花用、
    家庭費用分擔之觀念顯有歧異，且自被告109年1月11日出境
    後，兩造聚少離多，且於金錢議題難以有效溝通，迄今處於
    長期分居之狀態，造成婚姻有名無實。又因兩造分持己見，
    未能同理體諒對方對於經濟問題所持之立場，亦長期分隔二
    地，已分居逾2年，雙方未能相互照顧扶持、共同生活，且
    對於婚姻生活模式難以進行良性協調及達成永久共同生活之
    共識，堪認夫妻間所應具備互信、互諒、互愛之情感基礎已
    不存在，兩造間之感情已生嚴重破綻，難以繼續共同生活，
    客觀上達於任何人處於同一情境，均將喪失繼續維持婚姻希
    望之程度，顯有難以維持婚姻之重大事由存在。而此項重大
    事由，綜觀上開各情，本院認雙方之有責程度相當。從而，
    原告依民法第1052條第2項規定訴請離婚，為有理由，應予
    准許。爰判決如主文第一項所示。又原告上開請求，既經本
    院判准，其另依同條第1項第5款規定請求判決離婚部分，自
    無庸再予審酌，附予敘明。
四、訴訟費用負擔之依據：家事事件法第51條，民事訴訟法第78
    條。
中　　華　　民　　國　　111 　年　　6 　　月　　30　　日
                 家事法庭  　　 法  官  謝珮汝
以上正本係照原本作成。
如對本判決上訴，須於判決送達後20日內向本院提出上訴狀（應
附繕本）。如委任律師提起上訴者，應一併繳納上訴審裁判費。
中　　華　　民　　國　　111 　年　　6 　　月　　30　　日
                                書記官　劉燕媚